# 请教陈版同一控制下企业合并期初数调整的问题

提问人：1980ldy 时间：2010-12-15 17:05:49
陈版:同一控制下购入子公司当期,在编制合并报表时,要对期初数进行调整,然而以前年度没有长期股权投资所以进行调整整抵销时贷计:
资本公积 即:借:子公司上年度权益 贷:资本公积(归属母公司部分) 少数股东权益(归属于少数股东部分) 请问陈版,这里的资本公积能不能用来调整子公司合并前留存收益中归属于母公司的部分.因为我看准则上说是用资本公积--资本溢价部分来还原.

回答人：chenyiwei
可以。

回答人：chenyiwei
回复 藤椅 1980ldy 的帖子在本年度编制抵销分录时，应当延续上年度抵销结果对留存收益的影响（即本年度抵销分录中调整年初留存收益的金额为截至上年末为止抵销分录对留存收益的累计影响数），因此应当是延续的，不会出现无法衔接的情况。 在合并报表层面，如果支付股权购买的对价款采用合并方自身权益工具以外的对价形式，如现金、非货币资产、承担负债等，则在合并报表层面，这些对价的支付将冲减你在“楼主”位置的帖子中提到的贷记资本公积的金额，导致合并报表层面一方面反映为资本公积的减少，另一方面体现为资产的减少或负债的增加（借：资本公积；贷：现金、其他资产或负债）。但是无论这样冲减以后的资本公积是否足够恢复留存收益，都应当把以前年度在合并层面恢复留存收益的影响延续下来。

回答人：chenyiwei
回复 板凳 1980ldy 的帖子会计准则意义上的“企业合并”，其本质是“取得对业务的控制权”，因此一方面必须体现出“从不控制到控制”的变化过程，即控制范围（控股合并中即为合并报表范围）的变化，另一方面被购买方（或被合并方）应当构成业务。“企业合并”的概念是针对特定的会计主体而言的，即必须是本主体的“从不控制到控制”。
在你说的案例中，B¥C公司是A的子公司,D是C的子公司,如果A公司购买D公司将其变为A的子公司，则D在交易前后实际上都在A的控制下，只不过是从间接控制变成了直接控制，所以对A而言不存在新取得控制权的情况，所以该交易不是企业合并。如果是B购买D公司，因为B原先不控制D，通过交易取得了D的控制权，所以对B这一特定会计主体而言，属于同一控制下的企业合并；但对于A而言仍然是“左口袋到右口袋”的交易，对A这一会计主体而言不是企业合并。

回答人：chenyiwei
回复 chenlingao 的帖子
1 、无论何种情况，判断是否构成企业合并，都应把握企业合并的最本质特征，即“取得对业务的控制权”。母公司把一个子公司或者一项业务转给另一个子公司，对于作为接受方的子公司而言，如果原先其不控制转入的业务，合并之后取得了控制权，则构成一项企业合并。反过来，母公司向子公司收购孙公司的股权，被收购的孙公司在交易前后都在母公司的控制范围内，所以对母公司而言不是企业合并。
2 、目前同一控制下合并报表编制的原则未发生变化。 同一控制下企业合并丧失控制权的那方（即出售股权一方）如果编制合并报表时，对于该被出售的公司应纳入合并范围直到处置日为止（即合并自期初至处置日损益）。

提问人：chenlingao 时间：2013-02-27 20:36:41
回复 chenyiwei 的帖子
谢谢陈版主的精彩解答，第一个问题已经明白了。第 2 个问题还有点小疑问请陈版主继续帮忙答疑解惑：同一控制下的企业合并中丧失控制权的那方（即出售股权一方）编制合并报表时将被出售的公司直到处置日为止（即合并自期初至处置日损益），而取得控制权那方（即购买股权一方）在编制合并报表时是自合并期初开始合并，如果该项交易出售和购买股权的公司的母公司在编制合并报表时该被出售的公司从期初至处置日的损益是不是重复体现了呢？需不需要在合并报表中做特殊处理？

回答人：chenyiwei
需要做特殊处理，以消除重复情况。

提问人：chenlingao 时间：2013-02-28 19:38:40
回复 chenyiwei 的帖子
谢谢！再请问陈版主像这种消除重复在合并报表中应该做什么特殊处理呢？相关的大致分录是什么？

回答人：chenyiwei
实务中可有多种方法，看个人习惯和合并集团的架构复杂程度而定，只要保证结果正确即可。如先从出售方的合并报表中剥离掉被合并方合并日前的数字再合并，或直接重新合并等。请各位网友分享一下你的经验，谢谢！

提问人：1980ldy 时间：2013-05-02 21:46:39
回复 chenyiwei 的帖子
请问一下陈版，最新的准则讲解是那版的，会计准则出台以后，后续的变化是不是以解释的形资出现

回答人：chenyiwei
1 、 2010 版； 2 、是（截至目前）。

提问人：1980ldy 时间：2013-05-24 10:42:29
回复 chenyiwei 的帖子
请问一下陈版，同一控制下企业合并为什么要做：
借：资本公积 贷：盈余公积 未分配利润 在合并层面不是只反映母公司提取的盈余公积吗，这里是不是不应该贷：盈余公积，只贷:未分配利润就可以了

回答人：chenyiwei
这个问题的表述，企业合并和合并报表两个准则确实存在矛盾。我的意见倾向于按照合并报表准则中的做法，将需要恢复的被合并方留存收益全部作为未分配利润。

提问人：1980ldy 时间：2013-05-24 10:57:32
回复 chenyiwei 的帖子
请问一下陈版：
同一控制下的控股合并，对于合并方的长期股权投资入账价值小于投出资产的公允价值存在差异，如果打算长期持有该股权则不确认递延所得税，否则确认：借：递延所得税资产 贷：资本公积 待该
项长期股权投资处置时做相反的分录. 陈版上面我理解的这句话对不对，递延所得税的确认分录对不对

回答人：chenyiwei
个别报表层面，如果采用一般性税务处理方法的，则可以如你所述的处理。

提问人：1980ldy 时间：2013-05-24 11:20:17
回复 1980ldy 的帖子
请问陈版，同一控制下的吸收合并，因为合并进来的资产以在被合并方的账面价值为准计入合并方账上，是不是不管是否为可辨认资产和负债统一按被合并方账上的项目纳入合并方账上进行核算，这样不是就有计税差异了吗，要不要确认新的递延所得税

回答人：chenyiwei
这个问题在《中瑞岳华研究 2012 》中有提到，两种做法都允许，但我们更倾向于在此处确认递延所得税，并作为对合并中确认的资本公积的调整。

提问人：1980ldy 时间：2013-05-24 12:50:04
回复 chenyiwei 的帖子
陈版你好：
非同一控制下控股合并 1 、被投资单位的可辨认净资产公允价值，一般情况下是不是股权收购时评估的价值（收购日与评估基冲日同一天）； 2 、假设股权收购日只有两项资产的公允价值与账面价值不一至应收账款（账面价 100 万元，公允价 80 ）万元，固定资产（账面价 60 万元，公允价 100 万元），请问一下陈版，是不是对于公允价与账面价的差异要在合并层面做： 借：固定资产 40贷：应收账款 20 资本公积 20 借：递延所得税资产（ 20 25% ） 5 资本公积（ 20 25%） 5 贷：递延所得税负债（40*25%） 10 以后期间相关资产对递延所得税的调整对应科目要（借/贷：资本公积） 陈版，我上述理解对不对

回答人：chenyiwei
大致上如此（但对于应收款项的评估减值，更大的可能是在被购买方自身报表上就需要补提减值准备，这样在合并报表层面也不需要再调整了）。另外递延所得税的后续转回是影响所得税费用的，不是调整资本公积。

提问人：1980ldy 时间：2013-05-24 13:30:59
回复 chenyiwei 的帖子
陈版：
A为B的母公司，A将一批商品卖给B（作为存货）成本 50 ，收入 100 ；B将一批商品卖给A（作为存货）成本 60 ，收入 80 ； 上述内部交易都未实现对外销售，合并报表中的抵销分录为： 借：营业收入 100 贷：营业成本 50 存货 50 借：递延所得税资产 50 25%=12.5 贷：所得税费用 12.5 借：营业收入 80 贷：营业成本 60 存货 20 借：递延所得税资产 20 25%=5 贷：所得税费用 5 请问陈版，在计算少数股东收益时，要用B公司账面净利润加减调整上述那几个数字后乘以少数股东持股比例。

回答人：chenyiwei
影响少数股权的内部交易未实现损益是逆销交易的未实现损益的抵销。顺销交易未实现损益抵销的影响全部归于归属母公司股东的净资产和净利润，不影响少数股权。

提问人：1980ldy 时间：2013-05-24 14:09:40
回复 chenyiwei 的帖子
陈版，A公司之前持有B公司20%的股份，采用权益法核算，后来又收购其10%的股权，该如何核算。

回答人：chenyiwei
请查阅《计学撮要》P281～ 283 ：增持联营企业股权但增持后仍为联营企业的处理。

提问人：1980ldy 时间：2013-05-25 20:55:38
回复 1980ldy 的帖子
陈版，当初确认递延所得税时候对应的是资本公积，为什么转回的时候对应所得税费用

回答人：chenyiwei
当初确认时是来源于权益性交易（或作为其他综合收益的交易）；但转回时不是，转回时体现为会计上确认的费用和税法上的税前扣除金额之间的差异，所以通过利润表调整。

提问人：1980ldy 时间：2013-05-25 21:05:12
回复 1980ldy 的帖子
回复 chenyiwei 的帖子
陈版： A为B的母公司，A将一批商品卖给B（作为存货）成本 50 ，收入 100 ；B将一批商品卖给A（作为存货）成本 60 ，收入 80 ；
上述内部交易都未实现对外销售，合并报表中的抵销分录为： 借：营业收入 100 贷：营业成本 50 存货 50借：递延所得税资产 50 25%=12.5 贷：所得税费用 12.5 借：营业收入 80 贷：营业成本 60 存货 20借：递延所得税资产 20 25%=5 贷：所得税费用 5 请问陈版，在计算少数股东收益时，要用B公司账面净利润加减调整上述那几个数字后乘以少数股东持股比例。
点评chenyiwei 影响少数股权的内部交易未实现损益是逆销交易的未实现损益的抵销。顺销交易未实现损益抵销的影响全部归于归属母公司股东的净资产和净利润，不影响少数股权。 发表于 昨天 18:47
陈版我还不明白上述影响少数股东收益的逆销交易包不包括确认的递延所得税，如果包括，那应该是那一笔递延所得税资产

回答人：chenyiwei
逆销交易损益不包含递延所得税影响。递延所得税是在抵销完成后重新计算的。

提问人：1980ldy 时间：2013-05-25 21:27:05
回复 1980ldy 的帖子
陈版，A公司之前持有B公司20%的股份，采用权益法核算，后来又收购其10%的股权，该如何核算。 陈版，我看了一下《计学撮要》 281 页，我还有一点不明白，增持以后，再确认投资收益时，是以第一次投资时的可辨认净资产公允价值为基础对其净利润进行调整后确认吗

回答人：chenyiwei
即，这种情况下的权益法核算要分为两部分分别核算，再把两部分的核算结果加总。

回答人：chenyiwei
对原持有部分，权益法核算时按照第一次投资时的可辨认净资产公允价值为基础对其净利润进行调整后确认；增持部分在权益法核算时是按照增持时的可辨认净资产公允价值为基础对其净利润进行调整后确认。

提问人：1980ldy 时间：2013-05-25 21:43:30
回复 chenyiwei 的帖子
假设A公司持有B公司70%股份， 2012 年 6 月处置掉该其中60%股份，（假设1-6月B公司只有一项营业外收入 80 万元）
我想请教一下陈版，准则上说，处置子公司股权失去控制权，应将子公司处置当期期初至处置日的损益表纳处合并报表：实务中是不是通过： 借：投资收益 80 70%=56 少数股东收益 80 30%=24 贷：营业外收入 80 将期纳入合并报表的。

回答人：chenyiwei
可以。事实上可行的方法有多种，这只是其中之一。

提问人：1980ldy 时间：2013-05-25 22:08:23
回复 1980ldy 的帖子
回复 1980ldy 的帖子
陈版你好： 非同一控制下控股合并 1 、被投资单位的可辨认净资产公允价值，一般情况下是不是股权收购时评估的价值（收购日与评估基冲日同一天）； 2 、假设股权收购日只有两项资产的公允价值与账面价值不一至应收账款（账面价 100 万元，公允价 80 ）万元，固定资产（账面价 60 万元，公允价 100 万元），请问一下陈版，是不是对于公允价与账面价的差异要在合并层面做： 借：固定资产 40 贷：应收账款 20 资本公积 20 借：递延所得税资产（ 20 25% ） 5 资本公积（ 20 25%） 5 贷：递延所得税负债（40*25%） 10 以后期间相关资产对递延所得税的调整对应科目要（借/贷：资本公积） 陈版，你在回复我的时候说递延所得税转回要对应所得税费用，为什么啊，当初确认的时候对应的是资本公积啊

回答人：chenyiwei
见 20 楼批注。

提问人：ying0518 时间：2013-05-26 17:01:36
合并报表中冲回逆流交易的未实现利润，相关暂时性差异的所得税金额是不是应当在母公司和少数股东之间分配而不是全部由母公司承担？

回答人：chenyiwei
重新考虑了一下，就内部逆销交易未实现损益确认递延所得税，是依据其未来在买方（母公司）的节税效果，这部分节税效果完全由母公司享有，因此其损益影响（所得税费用——递延所得税费用）全部归属于母公司股东。

提问人：1980ldy 时间：2013-05-27 14:22:52
回复 chenyiwei 的帖子
合并报表中冲回逆流交易的未实现利润，相关暂时性差异的所得税金额是不是应当在母公司和少数股东之间分配而不是全部由母公司承担陈版，上面这句话什么意思

回答人：chenyiwei
因为逆销交易未实现利润的抵销影响是要按比例分摊给少数股权的，相应地其对应的递延所得税的损益影响是否也需要相应分摊给少数股东的问题。

提问人：1980ldy 时间：2013-05-27 14:47:22
回复 chenyiwei 的帖子
陈版，我看了一些贴子说
1 、母公司编制合并报表时，对于购买子公司股权时，因其可辨认净资产公允价值与账面价值不同，在合并报表中要进行调整，调整后因账面价值与计税基础不同需确认递延所得税，（在计算少数股东收益时，在子公司账面净利润的基础上要调整“公允价值与账面价值不同”及“递延所得税”的影响进行确认） 2 、对于权益法核算确认投资收益时，只是在被投资单位账面净利润的基础上考虑投资时点被投资单位可辨认净资产公允价值与账面价值不同的影响，因为被投资单不因"公允价值与账面价值不同"而确认“递延所得税”，所以在确认对被投资单位投资收益时，对被投资单位净利润进行调整时，不用考虑“递延所得税”调整。 陈版，上述描述对吗

回答人：chenyiwei
第 1 点基本合理；第 2 点不能过于绝对化，要根据所得税准则第十二条和第十四条的规定，考虑是否拟在可预见的未来处置该联营企业股权等问题。

提问人：1980ldy 时间：2013-05-27 15:18:37
回复 chenyiwei 的帖子
陈版 ：
1 、处置部分股权导致对子公司由控制变为重大影响，准备讲解中说，在母公司个别报表层面，对于剩余的投资要改为权益法核算（请问，改为权益法核算时，是不是要用剩余股权投资时被投资单位的可辨认净资产为基础对其净利润进行调整，来追溯调整为权益法） 2 、在合并后表层面还要对未处置部分，按其公允价值进行调整确认投资损益（请问陈版，我不明白，个别报表上用投资时的可辨认净资产公价值，而合并报表又要把其按公允价值重新计量，这是为什么，那后续如何核算啊）

回答人：chenyiwei
你的理解基本合理。对于第 2 点合并报表层面为何要按照处置日公允价值重新计量剩余权益，以及由此造成的个别报表、合并报表层面对同一股权投资的权益法核算基础和结果不一致问题，本版面上已有很多讨论，请搜索。

提问人：ying0518 时间：2013-05-27 15:32:25
甲公司个别报表将上年冲回的未实现利润确认为本期投资收益。合并报表无特殊处理。

回答人：chenyiwei
赞同此观点。

提问人：1980ldy 时间：2013-05-27 22:33:56
回复 chenyiwei 的帖子
回复 chenyiwei 的帖子
陈版： A为B的母公司，A将一批商品卖给B（作为存货）成本 50 ，收入 100 ；B将一批商品卖给A（作为存货）成本 60 ，收入 80 ；
上述内部交易都未实现对外销售，合并报表中的抵销分录为： 借：营业收入 100 贷：营业成本 50 存货 50借：递延所得税资产 50 25%=12.5 贷：所得税费用 12.5 借：营业收入 80 贷：营业成本 60 存货 20借：递延所得税资产 20 25%=5 贷：所得税费用 5 请问陈版，在计算少数股东收益时，要用B公司账面净利润加减调整上述那几个数字后乘以少数股东持股比例。
点评chenyiwei 影响少数股权的内部交易未实现损益是逆销交易的未实现损益的抵销。顺销交易未实现损益抵销的影响全部归于归属母公司股东的净资产和净利润，不影响少数股权。 请问陈版，在A公司合并B公司时，根据你的点评，上述顺销和逆销未实现损益抵销引起确认的递延所得税在计算少数股东损益时都不考虑，那这岂不是全部由母公司承担了

回答人：chenyiwei
（ 1 ）逆销交易内部未实现损益抵销的影响，以及（ 2 ）顺销交易抵销影响形成的递延所得税影响，要求在多数股权和少数股权之间分摊。并不是“上述顺销和逆销未实现损益抵销引起确认的递延所得税在计算少数股东损益时都不

提问人：1980ldy 时间：2013-05-28 12:59:52
回复 chenyiwei 的帖子
回复 chenyiwei 的帖子
陈版 ： 1 、处置部分股权导致对子公司由控制变为重大影响，准备讲解中说，在母公司个别报表层面，对于剩余的投资要改为权益法核算（请问，改为权益法核算时，是不是要用剩余股权投资时被投资单位的可辨认净资产为基础对其净利润进行调整，来追溯调整为权益法） 2 、在合并后表层面还要对未处置部分，按其公允价值进行调整确认投资损益（请问陈版，我不明白，个别报表上用投资时的可辨认净资产公价值，而合并报表又要把其按公允价值重新计量，这是为什么，那后续如何核算啊）
点评chenyiwei 你的理解基本合理。对于第 2 点合并报表层面为何要按照处置日公允价值重新计量剩余权益，以及由此造成的个别报表、合并报表层面对同一股权投资的权益法核算基础和结果不一致问题，本版面上已有很多讨论，请搜索。
陈版，我没有找到相关的贴子，烦请明示一下好吗

回答人：chenyiwei
按照“跨越会计处理界限”或者“《企业会计准则解释第 4 号》第四条”为关键字搜索一下即可。也可看我 2010 年时对解释 4 号的培训课件（ishare中有）。

提问人：1980ldy 时间：2013-05-28 21:22:21
回复 chenyiwei 的帖子
A公司有关投资业务资料如下：
（ 1 ） 2009 年 1 月 2 日，A公司对B公司投资,取得B公司100%的股权，取得成本为9 000万元，B公司可辨认净资产公允价值总额为 8 000 万元。 　　（ 2 ）按购买日公允价值计算的 2009 年B公司实现净利润1 000万元，B公司因可供出售金融资产变动增加资本公积200 万元，假定B公司一直未进行利润分配。A公司和B公司在交易前不存在任何关联方关系。 　　（ 3 ）按购买日公允价值计算的2010 年前 3 个月B公司实现的净利润为 500 万元。 　　（ 4 ） 2010 年 4 月 1 日，A公司将其持有的对B公司60%的股权出售给某企业，出售取得价款 7350 万元，A公司按净利润的10%提取盈余公积。 　　在出售60%的股权后，A公司对B公司的持股比例为40%，在被投资单位董事会中派有代表，但不能对B公司生产经营决策实施控制。对B公司长期股权投资应由成本法改为按照权益法核算。 2010 年 4月 1 日B公司按照按购买日公允价值持续计算的可辨认净资产公允价值总额为 9700 万元。剩余股权在丧失控制权日的公允价值为 4900万元。不考虑所得税影响。 　　要求：编制有关长期股权投资及成本法转为权益法的会计分录。
[img=20,22][/img] 『正确答案』 　（ 1 ） 2009 年 1 月 2 日A公司对B公司投资 　　借：长期股权投资——B公司　　　　9 000贷：银行存款　　　　 9 000 　　　　　　合并商誉＝ 9000 －8000×100%＝ 1000 （万元） 　　（ 2 ） 2010 年 4 月1 日确认长期股权投资处置损益 　　借：银行存款　　　　　　　 7350 　　　　贷：长期股权投资　 （9 000×60%） 5 400 　　　　　　投资收益　　　　　　 1 950 　　（ 3 ） 2010 年 4 月 1 日调整长期股权投资账面价值 　　①剩余长期股权投资的账面价值＝9 000－ 5400 ＝ 3600 （万元），大于原剩余投资时应享有被投资单位可辨认净资产公允价值的份额 3 200 （8000×40%）万元，不调整长期股权投资。 　　借：长期股权投资——成本　　　　　 3600 　　　　贷：长期股权投资3600 [img][/img] 　　②两个交易日之间B公司实现净利润1 500万元 　　借：长期股权投资——损益调整　 （ 1 500×40%） 600 　　　　贷：盈余公积　　　　（1000×40%×10%） 40 　　　　　　利润分配——未分配利润（1000×40%×90%） 360 　　　　　　投资收益　　　　　　 （500×40%） 200 　　③两个交易日之间B公司因可供出售金融资产变动增加 200 万元 　　借：长期股权投资——其他权益变动　 （200×40%） 80 　　　　贷：资本公积——其他资本公积80 　　④ 2010 年 4 月 1 日的账面价值＝ 9000 － 5400 ＋ 600 ＋ 80 ＝ 4280 （万元） 　　（ 4 ）合并财务报表的处理分析 1 ：处置股权取得的对价（ 7350 万元）与剩余股权公允价值（ 4900 万元）之和（ 12250 万元），减去按原持股比例计算应享有原有子公司自购买日开始持续计算的净资产 10700 万元（ 8000 ＋ 1000 ＋ 200 ＋ 500 ＋商誉 1000 ）的份额10700×100%之间的差额，计入丧失控制权当期的投资收益。即：计入丧失控制权当期的投资收益＝（ 7350 ＋ 4900 ）－10700×100%＝ 1550 （万元） 　　分析 2 ：与原有子公司股权投资相关的其他综合收益200×100%，应当在丧失控制权时转为当期投资收益 200 万元。 　　分析 3 ：合并报表应确认投资收益＝ 1550 ＋ 200 ＝ 1750 （万元） 　　由于个别报表已经确认 1950 万元，因此多确认 200 万元，应进行如下调整：
①对于剩余股权，应当按照其在丧失控制权日的公允价值进行重新计量。 　　借：长期股权投资　　　　（ 4900 － 4280 ） 620贷：投资收益　　　　　　　　　 620 　　②对于个别财务报表中的部分处置收益的归属期间进行调整 　　借：投资收益　　　　　　　 900 （1500×60%） 　　　　贷：未分配利润　　　　　　　　 900 　　③从资本公积转出与剩余股权相对应的原计入权益的其他综合收益，重分类转入投资收益 　　借：资本公积　　　　　　　 80 （200×40%）
贷：投资收益　　　　　　　　　 80
陈版，这个题目的答案对吗，我不理解分析（ 1 ）中（ 8000 ＋ 1000 ＋ 200 ＋ 500 ＋商誉 1000 ）为什么计算被投资单在处置日的净资产（以投资时点可辨认值持续计算的）时要把投资时的商誉 1000 加进来

回答人：chenyiwei
见第 37 楼网友ying0518的点评。

提问人：1980ldy 时间：2013-05-28 23:23:08
回复 chenyiwei 的帖子
陈版你好：
非同一控制下控股合并 1 、被投资单位的可辨认净资产公允价值，一般情况下是不是股权收购时评估的价值（收购日与评估基冲日同一天）； 2 、假设股权收购日只有两项资产的公允价值与账面价值不一至应收账款（账面价 100 万元，公允价 80 ）万元，固定资产（账面价 60 万元，公允价 100 万元），请问一下陈版，是不是对于公允价与账面价的差异要在合并层面做： 借：固定资产 40贷：应收账款 20 资本公积 20 借：递延所得税资产（ 20 25% ） 5 资本公积（ 20 25%） 5 贷：递延所得税负债（40*25%） 10 陈版，在合并报表中上面第二笔确认递延所得税资产和资延所得税负债的分录要不要确认，因为我看准则讲解有这么一段话（注：《关于企业重组业务企业所得税处理若干问题的通知》（财税[2009]59号）规定，企业股权收购时，收购方取得的股权（即对子公司的长期股权投资）的计税基础应以公允价值为基础确定，即意味着对子公司的长期股权投资实际上代表了子公司的各项资产、负债，也即意味着子公司的各项资产、负债在合并财务报表层面在税收上实际是按公允价值确定计税基础的，与会计上相同，不存在暂时性差异，因此，母公司在合并财务报表层面不需要对子公司该项固定资产及其折旧确定递延所得税影响或所得税影响。）
按上面这段话的意思好像是不应该确认，请明示。

回答人：chenyiwei
回复 1980ldy 的帖子
1 、你的抵销分录中出现的资本公积是暂时性的，最终会与长期股权投资抵销，合并报表层面不出现资本公积。
2 、非同一控制下企业合并（控股合并）中，无论购买方个别报表层面是采用何种税务处理，都不改变被购买方作为独立纳税人的纳税主体地位及其各项税务处理待遇，即其各项可辨认资产、负债的计税基础是不变的，也就因此导致计税基础与帐面价值存在暂时性差异，就该项暂时性差异应确认递延所得税，相应调整商誉或者负商誉。你所引用的讲解文字表述有误。此问题已讨论过多次，请注意搜索苯板面之前的讨论。

回答人：chenyiwei
回复 1980ldy 的帖子
1 、 2 、“视角调整”和“跨越会计处理界限”的问题在本版面上有过很多讨论，此前我写的培训PPT中也有涉及，请搜索之前的讨论和资料。
3 、P444中“二是”主要是引用修改后的讲解原文，但并不代表我们赞同其观点。如我已经多次指出的，我们认为此处的表述是有误的。 4 、与上述你的第 3 问类似，这主要是引用修改后的讲解原文，但并不代表我们赞同其观点。我们的观点在前几天的回复中，即逆销交易抵销的内部未实现损益的递延所得税影响全部归属于母公司股东，其他情形都要按比例分配给少数股权。

提问人：1980ldy 时间：2013-06-03 23:47:34
回复 chenyiwei 的帖子
陈版，你好
A公司 2011 年出资 80 万元成立B公司， 2011 年底B公司实收资本 80 万元，未分配利润 20 万元， 2012 年 6 月底C公司单方对B公司增值120 万元（增值后B公司 2012 年 6 月底权益项目分别为：实收资本 160 ，资本公积 40 ，未分配利润 30 ），增资后A和C公司各对B公司持股50%,A公司仍对期拥有控制权，（B公司 2012 年1-6月实现利润 10 万元，7-12月实现 30 万元），请问陈教， 2012 年合并抵销分录如何。（下面是我在成本法的基础上直接编制的合并抵销分录，不知是否正确） 借：实收资本 160 资本公积 35 贷：长期股权投资 80 少数股东权益 115 借：少数股东收益 15 贷：少数股东权益 15

回答人：chenyiwei
可以这样理解.

提问人：1980ldy 时间：2013-06-06 09:24:45
回复 chenyiwei 的帖子
陈版，你好
请问一下，A公司本期从B公司取得C公司80%的的股权，在本期A公司的合并所有者权益变动表中，对于合并日之前的少数股东权益部分列示在少数股东权益列的那一行。

回答人：chenyiwei
所有者投入和减少资本——其他。

提问人：1980ldy 时间：2013-06-06 09:26:09
回复 chenyiwei 的帖子
陈版，你好
请问一下，因有子公司少数股东单方增资导至公司对其失去控制权，那么合并现金流量表如何处理。

回答人：chenyiwei
正常合并该子公司的现金流量表直到处置日。处置日该子公司所持有的现金及现金等价物余额通过“支付的其他与投资活动有关的现金”项目转出。

提问人：1980ldy 时间：2013-06-06 09:31:34
回复 chenyiwei 的帖子
陈版，你好
请问一下“企业通过多次交易分步实现非同一控制下企业合并的，在合并财务报表中，对于购买日之前持有的被购买方的股权，应当按照该股权在购买日的公允价值进行重新计量，公允价值与其账面价值的差额计入当期投资收益；" 准则讲解中上面这段话中，“应当按照该股权在购买日的公允价值进行重新计量”这里的公允价值是以购买日新取得购权的购买价值推导，还是用被投单位在购买日可辨认净资产的公允价值按比例计算。

回答人：chenyiwei
通常是以购买日新取得购权的购买价值按比例推导。但不排除在某些情况下，如果“控制权溢价”因素在控股股权的估值中产生重大影响，则应当单独对其估值的可能性。

提问人：1980ldy 时间：2013-06-07 09:38:47
回复 1980ldy 的帖子
陈版，你好
请问一下，在合并层面因关联交易抵销，如母公司A销售存货给子公司B（成本 80 ，收入 100 ），在合并层面存货抵销 20 ，在确认此部分抵销存货的递延所得税资产时，是考虑子公司B是否在未来期间有足够的应纳税所得额吗。

回答人：chenyiwei
是。考虑在内部交易中处于买方地位的纳税人的税务待遇和纳税状况。

提问人：1980ldy 时间：2013-06-12 22:29:23
回复 chenyiwei 的帖子
陈版，你好：
你在"关于应收应付票据相关事项处理的指导意见"中说，对于应付票据保证金，在现金流量表中列示，“投资所支付的现金”为什么？
该如何理解。

回答人：chenyiwei
这篇指导意见是多年前写的，但现在我的观点已经发生变化。

提问人：1980ldy 时间：2013-06-16 15:06:03
回复 chenyiwei 的帖子
陈版，你好
请问一下，票据贴现利息，是不是全部计入贴现当期财务费用，我遇到一下企业是在票据到期前直线摊销。

回答人：chenyiwei
以前讨论过，根据是否终止确认被贴现的应收票据而有所不同。请搜索。

提问人：1980ldy 时间：2013-06-16 15:08:27
回复 chenyiwei 的帖子
陈版，你好
请问一下，地方政府部门给予企业的节能减排奖励款项是与资产相关的补助，还是与收益相前的政府补助。

回答人：chenyiwei
2010 年之前的此类资金属于投资补助，计入资本公积； 2010 年之后的，多数是与资产相关的政府补助。

提问人：1980ldy 时间：2013-06-16 16:41:28
回复 chenyiwei 的帖子
陈版，你好
请问一下，A企业以 300 万元现金，及 200 万元的固定资产（账价值 100 万元）成立子公司B，在A公司账上借：长期股权投资 400贷:银行存款 300 固定资产 100 视同不具有商业实质的非货币交换对于固定资产部分，那么对编制合并报表时，长投 400 万元与B公司权益 500 万元抵销的差额如何处理

回答人：chenyiwei
先把子公司账面的固定资产增值部分和对应的公司净资产抵销，如：借：资本公积，贷：固定资产 100 ，这样子公司净资产就可以和母公司的长投抵销了。

提问人：1980ldy 时间：2013-06-17 09:57:54
回复 chenyiwei 的帖子
陈版，你好：
请问一下，A 公司以 100 万元收购B公司股权，收购时点B公司净资产价值为-20万元（假设公允价值与账面价值相等），请问一下，合并抵销分录如何。

回答人：chenyiwei
是同一控制下还是非同一控制下？收购后是否控制B？B是否构成业务？如果是非同一控制下的合并，则A在合并报表层面应确认 120万的商誉，期末注意进行商誉减值测试。

提问人：wxsh020906 时间：2017-03-20 13:48:20
@chenyiwei 陈老师，您好，对于同一控制下的企业合并，被合并的子公司存在其他综合收益、专项储备，上面的帖子提到要将资本溢价还原留存收益，请问子公司的其他综合收益和专项储备是否也需要对应还原？

回答人：chenyiwei
是的，按同样原则处理。

提问人：wxsh020906 时间：2017-03-22 16:01:55
谢谢陈老师的解答。 追问：因为同一控制下企业合并增加的期初权益部分在实际纳入合并的当年冲回的时候，如何冲减？是已当时确认的资本公积为限额冲回，差额全部冲减留存收益，还是对应还原项目冲减？

回答人：chenyiwei
实际上，在合并当年，是按照所约定的合并对价款冲减资本公积。